【裁判字號】    97,交聲,3466
【裁判日期】    971225
【裁判案由】    聲明異議
【裁判全文】
臺灣臺中地方法院交通事件裁定      97年度交聲字第3466號
原處分機關  交通部公路總局臺中區監理所臺中市監理站
異  議  人
即受處分人  甲○○
上列受處分人因違反道路交通管理處罰條例案件，對於交通部公
路總局臺中區監理所臺中市監理站於民國97年12月5日所為之裁決
（裁監稽違字第裁61-HC0000000號），聲明異議，本院裁定如下
:
    主    文
異議駁回。
    理    由
一、原處分機關略以：異議人即受處分人（下稱受處分人）甲○
    ○其所有之車牌號碼ＴＶＴ─九七七號輕型機車，於民國九
    十七年十月二十四日十五時四十分許在臺中縣太平市○○路
    ○段塗抹污損汽車牌照不能辨識號牌違規，經臺中市警察局
    太平分局新平派出所員警依違反道路交通管理處罰條例第十
    三條第一款逕行舉發，原處分機關以裁監稽違字第裁六一─
    ＨＣ0000000號裁決書裁處罰鍰新臺幣三千六百元等
    語。
二、異議意旨略以：受處分人車牌漆乃自行脫落非自己塗抹，依
    道路交通管理處罰條例第十三條第一款規定處罰，受處分人
    覺得很不合理，能否重新領新牌予以免罰，爰依法聲明異議
    ，請求撤銷原處分云云。
三、按汽車行駛時，有毀損或變造汽車牌照、塗抹污損牌照，或
    以安裝其他器具之方式，使不能辨認其牌號者，處汽車所有
    人新臺幣二千四百元以上四千八百元以下罰鍰，並責令申請
    換領牌照或改正，道路交通管理處罰條例第十三條第一款定
    有明文。又汽車牌照包括號牌、行車執照及拖車使用證，為
    行車之許可憑證；汽車號牌不得變造毀損、塗抹或粘貼其他
    材料、加裝邊框或霓虹燈、裝置旋轉架、顛倒懸掛或以安裝
    其他器具之方式使不能辨認其牌號，並不得以他物遮蔽，如
    有污穢，致不能辨認其牌號時，應洗刷清楚，道路交通安全
    規則第八條第一項前段、第十一條第二項分別規定之。
四、經查：受處分人所有車牌號碼ＴＶＴ─九七七號輕型機車，
    於九十七年十月二十四日十五時四十分許在臺中縣太平市○
    ○路○段二十七號前塗抹污損機車牌照不能辨識號牌違規經
    警逕行舉發等情，有前開舉發通知單影本、裁決書各一紙及
    原舉發機關九十七年十二月二日中縣太警交字第○九七○○
    一八七三六號函影本附卷可稽。
五、受處分人雖辯稱：本件車牌漆乃自行脫落非自己塗抹云云。
    惟按道路交通管理處罰條例第十三條之「不能辨認其牌號」
    認定，應考量正常視力、光線、距離及角度情況下，依個案
    具體事實認定，交通部九十二年十月十七日交路字第○九二
    ○○五七六四五○號函可資參照。經本院檢視ＴＶＴ─九七
    七號機車牌照片二幀結果，該牌號「ＴＶＴ─九七七」及上
    方「台灣省」等字樣色油漆均脫落，致使車牌號碼顏色與車
    牌底色甚為接近，於正常視力、日間充足光線、近距離及機
    車正後方之角度觀之，顯不能辨認其牌號，更遑論在有光線
    明晦、角度大小及反光情形等影響時會增加車牌號碼之正確
    判讀。而上開機車車牌係懸掛於機車正後方，於機車正常行
    駛之際，該機車車牌並非正對機車迎風面，直接受到迎風面
    之吹拂或沙塵磨損之程度較低，故機車車牌因風力、沙塵等
    自然外力因素落之機率亦較低，一般機車車牌使用數年因自
    然外力因素落至如卷附照片所示之字體漆色脫落程度，殊難
    想像。況該機車所有人為機車名義管領人，即應注意各項機
    車設備功能之完善並符合法律之規定，倘如受處分人所述本
    件車牌漆色係自然脫落，而受處分人為本件違規車輛所有人
    ，自應妥善維護其所有車輛領用之號牌，於發現有塗抹污損
    致無法辨識時，自應向監理機關申請換發號牌，而本案車牌
    號碼明顯漫漶不清，受處分人竟坐令如此未為任何處置，更
    與常情有違。是本院就照片所示該車牌狀況觀之，應係塗抹
    污損不能辨識，當無疑義。
六、綜上所述，本件受處分人確有塗抹污損機車牌照致不能辨識
    號牌之違規行為無誤，原處分機關以受處分人有違反道路交
    通管理處罰條例第十三條第一款規定加以裁處，並無違誤，
    是其異議為無理由，應予駁回。
據上論斷，應依道路交通管理處罰條例第八十七條第二項、道路
交通案件處理辦法第十九條，裁定如主文。
中    華    民    國    97    年    12    月    25    日
                      交通法庭  法  官  陳  葳
上正本證明與原本無異。
如不服本裁定，應於送達後五日內，向本院提出抗告狀。
                                書記官  張雅如
中    華    民    國    97    年    12    月    25    日


司法院資訊處製作；財團法人民間司法改革基金會備份。
